【裁判字號】    98,易,274
【裁判日期】    980513
【裁判案由】    就業服務法
【裁判全文】
臺灣板橋地方法院刑事判決               98年度易字第274號
公  訴  人  臺灣板橋地方法院檢察署檢察官
被      告  乙○○
                      號
選任辯護人  沈宏裕律師
上列被告因就業服務法案件，經檢察官聲請以簡易判決處刑（97
年度偵字第14558 號），本院認不應以簡易判決處刑，改依通常
程序審理，判決如下：
    主  文
乙○○無罪。
    理  由
一、本件聲請簡易判決處刑意旨略以：被告乙○○為址設臺北縣
    中和市○○路366 號9 樓之振達人事開發有限公司（下稱振
    達公司）之代表人，負責該公司之實際營運。振達公司曾受
    丙○○之託，合法申請印尼國籍勞工ERNIYANTI （下稱E 君
    ，護照號碼AK669266號）來臺，自民國96年8 月29日起受僱
    於丙○○，在臺北縣新店市○○路64巷9 號2 樓從事看護丙○○母親蕭謝治之工作；振達公司另受葉立天之託，合法申
    請印尼國籍勞工KASTINI （下稱K 君，護照號碼AB376544號
    ）來臺，受僱於葉立天，在臺北市○○區○○路4 段49之5
    號4 樓從事看護葉立天母親葉王改之工作。嗣乙○○得知蕭
    、葉2 家之成員均對於E 君、K 君未能滿意後，明知不得媒
    介外國人非法為他人工作，竟意圖營利，為使蕭、葉2 家均
    滿意，確保商譽、廣招徠眾，於蕭、葉2 家均未辦妥轉換雇
    主手續時，即派由振達公司員工甲○○（原名許玲）於96年
    9 月間某日，自蕭家帶領E 君至葉家，復自葉家帶領K 君至
    蕭家工作，而擅自轉換雇主，媒介外國人E 君、K 君非法為
    他人工作。因認被告乙○○涉犯就業服務法第64條第2 項意
    圖營利而媒介外國人非法為他人工作罪嫌云云。
二、按犯罪事實應依證據認定之，無證據不得認定犯罪事實；不
    能證明被告犯罪者，應諭知無罪之判決，刑事訴訟法第154
    條第2 項、第301 條第1 項前段分別定有明文。而事實之認
    定，應憑證據，如未能發現相當證據，或證據不足以證明，
    自不能以推測或擬制之方法，以為裁判基礎，最高法院40年
    台上字第86號判例意旨足資參照。又依刑事訴訟法第161 條
    第1 項之規定：檢察官就被告犯罪事實，應負舉證責任，並
    指出證明之方法。因此，檢察官對於起訴之犯罪事實，應負
    提出證據及說服之實質舉證責任。倘其所提出之證據，不足
    為被告有罪之積極證明，或其指出證明之方法，無從說服法
    院以形成被告有罪之心證，基於無罪推定之原則，自應為被
    告無罪判決之諭知，亦有最高法院92年台上字第128 號判例
    要旨足參。且刑事訴訟上證明之資料，無論其為直接證據或
    間接證據，均須達於通常一般人均不致於有所懷疑，而得確
    信其為真實之程度，始得據為有罪之認定，若其關於被告是
    否犯罪之證明未能達此程度，而有合理性懷疑之存在，致使
    無從形成有罪之確信，根據「罪證有疑，利於被告」之證據
    法則，即不得遽為不利被告之認定，此觀諸最高法院76年台
    上字第4986號判例意旨亦甚明顯。
三、本件公訴人認被告乙○○涉有就業服務法第64條第2 項意圖
    營利而媒介外國人非法為他人工作之犯行，無非係以：被
    告坦承E 君、K 君均為振達公司仲介引進之印尼國籍勞工，
    後來有交換工作地點及看護對象之事實；證人甲○○、丙○○證稱因蕭家不滿意E 君、葉家不滿意K 君，故證人甲○○安排E 君、K 君交換工作地點及看護對象等語；臺北市
    政府勞工局96年11月23日談話紀錄1 份（被詢人葉王改）、
    臺北縣政府勞工局96年11月5 日談話紀錄2 份（受訪人分別
    為丙○○、E 君）等件，資為論罪依據。
四、訊據被告固坦承E 君、K 君為振達公司受丙○○、葉立天所
    託仲介引進之印尼國籍勞工，後來有交換工作地點及看護對
    象之事實，惟堅詞否認有何違反就業服務法之犯行，辯稱：
    E 君、K 君交換工作地點及看護對象之事是公司業務員甲○○私下替客戶處理的，伊對此事並不知情等語。經查：
  (一)被告為址設臺北縣中和市○○路366 號9 樓之振達公司之負
    責人，負責該公司之實際營運，而振達公司曾受案外人丙○○委託，仲介申請印尼國籍勞工E 君來臺，自96年8 月29日
    起受僱於丙○○，在臺北縣新店市○○路64巷9 號2 樓從事
    看護丙○○母親蕭謝治之工作；振達公司另受案外人葉立天
    委託，仲介申請印尼國籍勞工K 君來臺，自95年10月2 日起
    受僱於葉立天，在臺北市○○區○○路4 段49之5 號4 樓從
    事看護葉立天母親葉王改之工作。後因E 君與蕭謝治語言不
    通、無法溝通，丙○○向振達公司業務員甲○○反應上情並
    表示想更換外勞，適K 君與葉家成員亦有適應不良問題，甲○○遂於96年9 、10月間某日，未依法辦妥外勞轉換雇主手
    續，即將E 君、K 君分別帶至臺北市○○區○○路4 段49之
    5 號4 樓（葉家）、臺北縣新店市○○路64巷9 號2 樓（蕭
    家），使E 君、K 君交換工作地點及看護對象。嗣臺北縣政
    府外勞查察人員丁○○於96年10月29日以電話與丙○○聯繫
    關於要進行外勞生活管理檢查之事宜時，經丙○○告知而查
    悉上情等事實，為被告所不爭執，核與證人甲○○、丙○○
    、丁○○於本院審理時具結證述之情節相符，並有臺北市政
    府勞工局96年11月23日談話紀錄1 份（被詢人葉王改）、臺
    北縣政府勞工局96年11月5 日談話紀錄2 份（受訪人分別為
    丙○○、E 君）、臺北縣政府家庭類外勞業務檢查表、雇主
    備忘錄、藍領外國人詳細資料（K 君來臺資料）各1 份附卷
    可稽，堪認屬實。
  (二)公訴人雖主張被告明知蕭、葉2 家對所僱用之外勞不滿意，
    遂意圖營利，為使蕭、葉2 家均滿意，確保商譽、廣招徠眾
    ，派由證人甲○○出面安排交換外勞事宜云云，惟為被告所
    否認。經查，證人甲○○已於本院審理時到庭具結證稱：伊
    在振達公司擔任業務員，負責接洽尋找客戶、引進外勞、發
    資料等工作，本件丙○○、葉立天都是伊的客戶，若有問題
    都是找伊處理，本件交換是伊私底下讓女傭先去適應，公司
    不允許這種事，伊也沒有跟被告講過這件事，伊當初認為只
    是短期幾天的學習，趕快辦好轉換雇主的手續就沒有事了，
    不認為事情會這麼嚴重，伊在工作上是跟業務主管接觸，不
    會直接去跟被告接觸，平時也很少看到被告，後來公司接到
    丁○○的來函才知道此事等語（見本院98年4 月1 日審判筆
    錄）；證人丙○○亦於本院審理時到庭具結證稱：伊僱用的
    外勞因為語言不通、無法溝通，伊跟甲○○反應，請甲○○
    幫伊想辦法，甲○○說那就把外勞帶去葉立天家訓練一下語
    言，因為葉立天的媽媽比較常出去，這樣訓練較快，並說訓
    練語言較熟後再帶外勞回來，所以伊和葉立天家交換外勞，
    伊僱用E 君、交換外勞的過程都是甲○○在處理，沒有和被
    告接洽、聯繫過，也不認識被告等語（見本院98年4 月22日
    審判筆錄），核與被告所辯：本件交換外勞之事是甲○○私
    下所為，伊對此事並不知情等語相符，是被告上開所辯非屬
    無據。而證人甲○○雖為振達公司業務員，惟其為求讓自己
    負責管理之客戶滿意，不無瞞著公司便宜行事，擅自為客戶
    交換外勞之可能，尚難僅因被告為振達公司負責人，即認被
    告一定於本件外勞交換前已明知蕭、葉2 家對其僱用之外勞
    均不滿意，而有同意或授權證人甲○○安排外勞交換事宜之
    行為。又證人甲○○於本案發生後，目前固仍在振達公司繼
    續擔任業務員，未遭該公司解僱或懲處，然被告目前未對證
    人甲○○解僱或懲處之可能原因甚多（如基於業務考量或單
    純寬大為懷，願意不予追究，給證人甲○○繼續工作之機會
    ，或僅是暫時尚未決定如何懲處等），亦難因證人甲○○於
    本案發生後迄未遭振達公司解僱或懲處，即認證人甲○○交
    換外勞之行為業經被告事前之同意或授權。此外，公訴人未
    提出其他積極證據證明被告確於本件外勞交換前已明知蕭、
    葉2 家對其僱用之外勞均不滿意，而有同意或授權證人甲○○安排外勞交換事宜之行為，其主張證人甲○○不可能自作
    主張交換外勞，被告必定曾同意或授權證人甲○○交換外勞
    云云，僅屬臆測之詞，無從認定屬實。
五、綜上所述，本件公訴人所提出之證據，尚未達於通常一般人
    均不致於有所懷疑，而得確信被告確有意圖營利而透過證人
    甲○○媒介外國人非法為他人工作犯行之程度，本院自無從
    形成被告有罪之確信。此外，復查無其他積極證據足資認定
    被告確有公訴人所指之上開犯行，既不能證明被告犯罪，揆
    諸前開法條之規定，依法自應為被告無罪之諭知。
六、共同被告振達公司部分，已由本院另行審結，附此敘明。
據上論斷，應依刑事訴訟法第452 條、第451 條之1 第4 項但書
第3 款、第301 條第1 項前段，判決如主文。
本案經檢察官黃明絹到庭執行職務。
中    華    民    國    98    年    5     月    13    日
                      刑事第十九庭  法  官  楊筑婷
上列正本證明與原本無異。
如不服本判決，應於判決送達後10日內敘明上訴理由，向本院提
出上訴狀 (應附繕本)，上訴於臺灣高等法院。其未敘述上訴理
由者，應於上訴期間屆滿後20日內向本院補提理由書「切勿逕送
上級法院」。
                                    書記官  林怡君
中    華    民    國    98    年    5     月    13    日


司法院資訊處製作；財團法人民間司法改革基金會備份。
